【裁判字號】    92,交上易,379
【裁判日期】    920611
【裁判案由】    過失傷害等
【裁判全文】
臺灣高等法院臺南分院刑事判決            九十二年度交上易字第三七九號    Ｇ
      上  訴  人
      即  被  告  甲  ○  ○
右上訴人因過失傷害等案件，不服臺灣台南地方法院九十二年度交易緝字第二號中華
民國九十二年三月二十日第一審判決（起訴案號：臺灣台南地方法院檢察署八十九年
度偵字第三七九九號），提起上訴，本院判決如左：
      主      文
上訴駁回。
      事      實
一、甲○○曾於民國（下同）八十三年間因違反麻醉藥品管理條例案件，經原審判處
    有期徒刑五年四月確定，並於八十八年五月十八日縮刑假釋期滿執行完畢，猶不
    知警惕，其於八十八年十一月十七日晚間十一時許起，在台南市○○路某羊肉爐
    店內與友人飲用清酒三瓶後，本應注意飲酒後其吐氣所含酒精濃度超過每公升０
    ‧二五毫克以上者，不得駕駛車輛，按其情節又非不能注意，其能注意竟疏未注
    意，於上處飲酒後吐氣所含酒精濃度高達每公升０‧五六毫克，已酒醉不能安全
    駕駛動力交通工具，詎甲○○仍不顧大眾行車之公共安全，於翌日（十八日）凌
    晨，酒後駕駛車號ＴＵ—０２２９號自小客車，沿台南市○○路由西往東方向行
    駛，於同日凌晨一時三十分許，行經青年路與北門路一段之設有閃光號誌交岔路
    口時，本應注意汽車行駛時，駕駛人應注意車前狀況，並隨時採取必要之安全措
    施及行車速度，依標誌或標線之規定，且汽車行駛至交岔路口，其行進、轉彎，
    應遵守燈光號誌之指示及閃光紅燈表示停車再開，車輛應減速接近，先停止於交
    岔路口前，讓幹道車優先通行後認為安全時，方得續行，而依當時情形，客觀上
    又無不能注意之情事，其能注意竟因不勝酒力而疏未注意該處為速限四十公里之
    交岔路口，可能會有車輛橫向駛出之車前狀況，且其行向號誌為閃光紅燈，為支
    線道，竟疏未注意減速接近並暫停讓北門路一段之幹道車先行，反以時速一百公
    里之高速超速急馳欲穿越岔路口，適乙○○駕駛車號Ｓ６─４７８８號自小客貨
    車沿北門路一段由南向北駛至欲通過岔路口，迨甲○○發現時已煞避不及，其所
    駕駛之自小客車右前車頭遂與乙○○所駕駛之自小客貨車左前側部位發生碰撞，
    造成乙○○因而受有左前胸挫傷之傷害。嗣經警據報到場處理，並當場測得甲○
    ○其吐氣所含酒精濃度已高達前開數值，而查知上情。
二、案經乙○○訴由台南市警察局第一分局報請臺灣台南地方法院檢察署檢察官偵查
    起訴。
      理      由
一、訊據上訴人即被告甲○○對於右開時、地酒後駕車以約一百公里之高速穿越交岔
    路口發生碰撞車禍，並致告訴人乙○○受傷之事實均坦承不諱，核與告訴人乙○
    ○指訴之情節相符，且有道路交通事故調查報告表、吐氣所含酒精濃度測試結果
    單影本、財團法人台灣基督長老教會新樓醫院診斷證明書各一紙及道路交通事故
    現場蒐證照片六幀在卷可資佐證。又被告不僅自承駕駛前有飲用清酒，且被告於
    當日凌晨一時四十四分許，為警測試其吐氣所含酒精濃度仍高達每公升０‧五六
    毫克乙節，亦有前開吐氣所含酒精濃度測試結果單一紙附於警卷可稽。按行車速
    度，依標誌或標線之規定；汽車行駛時，駕駛人應注意車前狀況，並隨時採取必
    要之安全措施；汽車行駛至交岔路口，其行進、轉彎，應遵守燈光號誌之指示；
    汽車駕駛人飲用酒類後其吐氣所含酒精濃度超過每公升０‧二五毫克以上者，不
    得駕車，道路交通安全規則第九十三條第一項、第九十四條第三項、第一百零二
    條第一項第一款、第一百十四條第二款分別定有明文。次按交岔路口未達設置行
    車管制號誌之標準，得於幹道設置閃光黃燈，於支道設置閃光紅燈；閃光黃燈表
    示警告，車輛應減速接近，注意安全，小心通過；閃光紅燈表示停車再開，車輛
    應減速接近，先停止於交岔路口前，讓幹道車優先通行後認為安全時，方得續行
    ，道路交通標誌標線號誌設置規則第二百二十九條第四項第二款、第二百十一條
    第一項第一款、第二款亦分別規定甚明。
二、查被告既經合法程序考領駕照，並為有駕駛經驗之人，對於上開交通安全規則自
    應知之甚稔，而肇事當時係天候晴朗、夜間有照明、柏油路面、雙線道、標線清
    晰、有快慢車道劃分、閃光號誌交岔路口、速限四十公里，有前開道路交通事故
    調查報告表附於警卷載明可考，據此判斷，足見依當時狀況被告客觀上並無不能
    注意之情狀。又本件肇事地點係位於台南市○○路與北門路一段之設有閃光號誌
    交岔路口，其中青年路之行向號誌為閃光紅燈，為支線道；北門路一段之行向號
    誌為閃光黃燈，為幹線道，而被告甲○○於肇事後經測試吐氣所含酒精濃度高達
    每公升０‧五六毫克等情，亦有前開事故調查報告表及吐氣所含酒精濃度測試值
    結果單可稽，是被告甲○○其飲酒後應注意能注意不得駕車而仍駕車，且疏未注
    意該處為速限四十公里之交岔路口，可能會有車輛橫向駛出之車前狀況，而其行
    向號誌為閃光紅燈，為支線道，其亦疏未注意減速接近並暫停讓北門路一段之幹
    道車先行，竟以時速一百公里之高速超速急馳欲穿越岔路口，適告訴人乙○○沿
    北門路一段由南往北方向，駕駛上開自小客貨車欲直行穿越岔路口而發生互撞，
    因而肇事，被告自有違前開規定之注意義務，其顯有過失。又被告不僅自承案發
    當天與友人六、七人共喝清酒二、三瓶，酒後對其行車有影響等語（見原審卷第
    三七頁），且由被告當日係因酒後駕車未能注意車前狀況及其行向閃光號誌之警
    示，始有本件肇事車禍發生等情以觀，顯見其當時係因不勝酒力已不能安全駕駛
    動力交通工具，亦無疑義。又被告之過失行為與告訴人乙○○所受上開傷害之間
    ，顯有相當因果關係。本件事證明確，被告犯行洵堪認定。
三、核被告甲○○所為，係犯刑法第一百八十五條之三之酒後不能安全駕駛動力交通
    工具而駕駛罪及同法第二百八十四條第一項前段之過失傷害罪。又被告係酒醉駕
    車因而致人受傷，前開過失傷害罪部分，應依道路交通管理處罰條例第八十六條
    第一項規定加重其刑。查被告八十三年間因違反麻醉藥品管理條例案件，經原審
    判處有期徒刑五年四月確定，並於八十八年五月十八日縮刑假釋期滿執行完畢，
    有臺灣高等法院被告全國前案紀錄表可稽，其於執行完畢後五年之內，再犯本案
    之罪，係屬累犯，應依刑法第四十七條之規定加重其刑，關於其過失傷害部分，
    並遞加其刑。所犯上開二罪犯意不同，構成要件有間，應併合處罰。
四、原審以被告甲○○罪證明確，適用道路交通管理處罰條例第八十六條第一項、刑
    法第一百八十五條之三、第二百八十四條第一項前段、第四十七條、第四十一條
    前段、第二項、第五十一條第五款、罰金罰鍰提高標準條例第一條前段、第二條
    之規定，並審酌被告之品行、應負過失責任之程度、造成告訴人傷害之結果、肇
    事後未立即與告訴人達成民事上之和解，及被告於犯後尚能坦認犯行頗有悔意等
    一切情狀，就酒醉駕駛罪部分，量處有期徒刑五月；就過失傷害罪部分，量處有
    期徒刑五月，均諭知易科罰金之折算標準，並定應執行有期徒刑八月，及諭知易
    科罰金之折算標準。本院經核原判決認事用法，並無不合，雖被告嗣後與告訴人
    家屬達成和解，並已給付新台幣四萬元為賠償金額，然被告既係累犯，依法不得
    宣告緩刑，且原判決量刑仍稱允當。上訴意旨，指摘原判決不當，為無理由，應
    予駁回。
據上論結，應依刑事訴訟法第三百六十八條，判決如主文。
本案經檢察官林炎昇到庭執行職務。
中    華    民    國      九十二      年      六      月      十一      日
          臺灣高等法院臺南分院刑事第三庭
                                      審判長法官  黃    崑    宗
                                            法官  莊    俊    華
                                            法官  林    勝    木
右正本證明與原本無異。
不得上訴。
                                      法院書記官  吳    秋    賢
中    華    民    國      九十二      年      六      月     十二       日
附錄法條：
刑法第一百八十五條之三：
服用毒品、麻醉藥品、酒類或其他相類之物，不能安全駕駛動力交通工具而駕駛者，
處一年以下有期徒刑、拘役或三萬元以下罰金。
刑法第二百八十四條：
因過失傷害人者，處六月以下有期徒刑、拘役或五百元以下罰金，致重傷者，處一年
以下有期徒刑、拘役或五百元以下罰金。
從事業務之人，因業務上之過失傷害人者，處一年以下有期徒刑、拘役或一千元以下
罰金，致重傷者，處三年以下有期徒刑、拘役或二千元以下罰金。


司法院資訊處製作；財團法人民間司法改革基金會備份。
